【裁判字號】    90,交上易,37
【裁判日期】    891013
【裁判案由】    過失傷害
【裁判全文】
臺灣高等法院刑事判決                              九十年度交上易字第三七號
    上  訴  人  臺灣桃園地方法院檢察署檢察官
    被      告  乙○○
右上訴人因被告過失傷害案件，不服臺灣桃園地方法院八十九年度交易字第三九五號
，中華民國八十九年十月十三日第一審判決（起訴案號：臺灣桃園地方法院檢察署八
十九年度偵字第六八三一號）提起上訴，本院判決如左：
    主  文
原判決撤銷。
乙○○因過失傷害人，處有期徒刑肆月，如易科罰金以佰元折算壹日。
    事  實
一、乙○○於民國八十八年十二月三十一日上午七時四十八分許，駕駛ＨＤ－００六
    三號自小客車，自新坡沿桃園縣觀音鄉○○路駛來，途經該路二號附近之交岔路
    口，欲右轉進入同路往大園之方向行駛時，本應注意汽車行駛至交岔路口，轉彎
    車應讓直行車先行，且依當時情形，並無不能注意之情事，詎疏未注意，竟驅車
    超越已停放其同向前方以等候路口號誌變換之一排車龍，衝入路口冒然進行右轉
    ，致與適因路口號誌轉換為綠燈而起步欲直行之由甲○○騎駛之ＩＲＺ－四０三
    號機車發生碰撞，甲○○頓時人、車倒地，受有尾骨骨折、左髖部挫傷之傷害，
    事發後，乙○○於其犯罪被發覺前，即主動向據報前來處理之警員自承為其駕車
    肇事而受裁判。
二、案經被害人甲○○訴由桃園縣警察局大園分局報請臺灣桃園地方法院檢察署檢察
    官偵查起訴。
    理  由
一、訊據被告乙○○，坦承於前開時、地，駕車欲右轉時與直行之由告訴人甲○○騎
    駛之機車發生碰撞致徐女受有傷害，其當時係超越同向前方已停放俾等候路口號
    誌變換之一排車龍，始達於路口再進行右轉等情不諱，核與告訴人甲○○指訴之
    情節相符，並有警製道路交通事故調查報表告一份、事發路口照片十六幀、勘驗
    筆錄、告訴人甲○○因本件車禍而受有傷害之敏盛綜合醫院大園分院診斷證明書
    影本在卷可憑，再汽車行駛至交岔路口，轉彎車應讓直行車先行，道路交通安全
    規則第一百零二條第一項第六款前段定有明文，被告駕車依法即負有前開注意義
    務，且依當時情形被告亦無不能注意之情事，詎竟疏未注意，冒然搶道進行右轉
    致發生本件車禍，其有過失至明，再被告係驅車超越已停放其同向前方以等候路
  口號誌變換之一排車龍，始達於路口再進行右轉，其顯係加速衝至路口並迅即右
    轉，是以告訴人對被告此種行不由矩，突然衝入路口瞬間並右轉之車行動態，顯
    然無從捉摸防範，因之，自未能認告訴人就本件車禍之發生與有過失，又告訴人
    係因本次車禍受有傷害，其所受之傷害與被告之過失行為間，顯有相當因果關係
    ，被告自應負過失傷害罪責，本件事證明確，被告犯行洵堪認定。
二、核被告所為，係犯刑法第二百八十四條第一項前段之過失傷害罪，被告於其上開
    犯行未為任何有偵查犯罪職權之公務員已知悉前，即主動向據報前來處理之警員
    自承為其駕車肇事之情，業據證人即處理本件車禍之警員陳漢雄於原審陳述明確
    ，被告上開之行為合於自首之要件，依刑法第六十二條前段規定，減輕其刑，又
    被告行為後，刑法第四十一條之規定，業經於九十年一月四日修正，並經總統於
    九十年一月十日公布，依法於九十年一月十二日生效，而修正後之刑法第四十一
    條第一項之規定「犯最重本刑為五年以下有期徒刑以下之刑之罪，而受六個月以
    下有期徒刑之宣告，因身體、教育、職業、家庭之關係或其他正當事由，執行顯
    有困難者，得以一元以上三元（業據罰金罰鍰提高標準條例第二條前段規定，就
    其原定數額提高為一百倍折算一日）以下折算一日，易科罰金，但確因不執行所
    宣告之刑，難收矯正之效，或難以維持法秩序者，不在此限」，對於被告並無不
    利，依刑法第二條第一項前段之規定，適用裁判時之新法。
三、公訴人依告訴人甲○○具狀請求上訴意旨略以被告乙○○明知前方之車在等候紅
    綠燈，竟仍強行超車右轉，其行為嚴重違反道路交通安全規則，且被告自案發後
    迄未賠償告訴人所受損害，毫無悔意，原審僅量處有期徒刑四月，尚嫌過輕，因
    之請求人檢察官上訴等語，查被告所犯刑法第二百八十四條第一項前段之過失傷
    害罪，其法定本刑最重本刑為有期徒刑六個月以下，且被告又係自首經減輕其刑
    ，原審審酌上情及被告犯後態度、過失情節之輕重、告訴人所受之傷害、被告迄
    未與告訴人達成和解賠償告訴人之損害等一切情狀，量處處有期徒刑肆月，尚屬
    妥適，至於民事賠償問題被告與告訴人雙方有差距而未達成，告訴人可依法另行
    主張，是公訴人之上訴為無理由，原審據以論罪科刑原非無見，惟就前開法律之
    修正不及適用而有未洽，仍應由本院將原判決撤銷改判，審酌被告過失情節之輕
    重、告訴人所受之傷害、犯後坦白承認，態度良好，惟尚未與告訴人達成和解賠
    償告訴人之損害等一切情狀，量處如主文所示之刑，並諭知易科罰金之折算標準
    。
據上論斷，應依刑事訴訟法第三百六十九條第一項前段、第三百六十四條、第二百九
十九條第一項前段，刑法第二百八十四條第一項前段、第六十二條前段、第四十一條
第一項、第二條第一項前段，罰金罰鍰提高標準條例第一條前段、第二條判決如主文
。
本案經檢察官陳文禮到庭執行職務。
中    華    民    國      九十    年       三       月        十五      日
                          臺灣高等法院交通法庭
                              審判長法  官  蔡  永  昌
                                    法  官  陳  榮  和
                                    法  官  許  宗  和
右正本證明與原本無異。
不得上訴。
                                    書記官  廖  艷  莉
中    華    民    國     九十     年       三       月        二十      日
附錄：本案論罪科刑法條全文
刑法第二百八十四條
因過失傷害人者，處六月以下有期徒刑、拘役或五百元以下罰金。致重傷者，處一年
以下有期徒刑、拘役或五百元下罰金。
從事業務之人，因業務之過失傷害人者，處一年以下有期徒刑、拘役或一千元以下罰
金。致重傷者，處三年以下有期徒刑、拘役或二千元以下罰金。


司法院資訊處製作；財團法人民間司法改革基金會備份。
